臺灣臺中地方法院刑事判決　　　　　 100年度交訴緝字第11號
公　訴　人　臺灣臺中地方法院檢察署檢察官
被　　　告　朱助興
上列被告因肇事逃逸罪等案件，經檢察官提起公訴（99年度偵緝
字第662號），本院合議庭裁定由受命法官獨任進行簡式審判程
序，判決如下：
    主    文
朱助興因過失傷害人，處有期徒刑參月；又駕駛動力交通工具肇
事，致人受傷而逃逸，累犯，處有期徒刑柒月；應執行有期徒刑
捌月。
    犯罪事實
一、朱助興曾因竊盜案件，經本院98年度豐簡字第49號判處有期
    徒刑三月確定，於民國98年7月19日執行完畢。詎仍不知悔
    改，於98年8月18日20時20分許，無駕駛執照駕駛車牌號碼Y
    GD-813號重型機車，搭載友人紀柏禎沿臺中縣神岡鄉（現改
    制為臺中市神岡區○○○路由西往東方向行駛，行經設有行
    車管制號誌之大圳路與厚生路交岔路口時，本應注意汽車駕
    駛人應遵守道路交通號誌之指示，並應注意車前狀況，隨時
    採取必要之安全措施。且依當時天候晴、柏油路面乾燥無缺
    陷、無障礙物、視距良好等情形，又無不能注意之情事，竟
    疏未注意其行至該交岔路口時，該交岔路口之交通號誌已由
    黃燈轉為紅燈，亦未注意車前狀況，即貿然通過該交岔路口
    。適有彭昱棋騎乘JX5-469號重型機車，沿厚生路由南往北
    方向行駛至該交岔路口，朱助興所駕駛之YGD-813號重型機
    車，因而與彭昱棋所騎乘之JX5-469號重型機車發生碰撞，
    使彭昱棋人車倒地，受有右側鈍挫傷之傷害。詎朱助興明知
    其駕駛YGD-813號重型機車肇事已致彭昱棋人車倒地，可預
    見彭昱棋受有一定之傷害，復未停留現場協助救護，或報警
    處理、採取其他必要措施，反基於肇事逃逸之犯意，逕自駕
    車離去。嗣因不詳路人記下肇事機車之車牌號碼交予彭昱棋
    ，始為警循線查獲。
二、案經彭昱棋訴由臺中縣警察局豐原分局（現改制為臺中市政
    府警察局豐原分局）報請臺灣臺中地方法院檢察署檢察官偵
    查起訴。
    理    由
一、本件被告朱助興所犯係死刑、無期徒刑、最輕本刑為三年以
    上有期徒刑以外之罪，其於準備程序中就被訴事實為有罪之
    陳述，經告知簡式審判程序之旨，並聽取公訴人及被告之意
    見後，本院合議庭認為適宜而裁定由受命法官獨任進行簡式
    審判程序。另依刑事訴訟法第273條之2之規定，簡式審判程
    序之證據調查，不受同法第159條第1項、第161條之2、第16
    1條之3、第163條之1及第164條至第170條規定之限制，均先
    予說明。
二、上揭犯罪事實，業據被告朱助興坦承不諱，核與告訴人彭昱
    棋於警詢、偵查及本院訊問時指訴之情節相符，並經證人紀
    柏禎於警詢中證述無訛，復有臺中縣警察局豐原分局道路交
    通事故現場圖、道路交通事故調查報告表、疑似道路交通事
    故肇事逃逸追查表、現場照片，及顯示告訴人彭昱棋受傷情
    形之財團法人慈濟綜合醫院臺中分院診斷證明書附卷可稽，
    足徵被告之自白與事實相符。按駕駛人駕駛汽車，應遵守道
    路交通標誌、標線、號誌之指示，並服從交通指揮人員之指
    揮；又汽車行駛時，駕駛人應注意車前狀況及兩車併行之間
    隔，並隨時採取必要之安全措施，道路交通安全規則第90條
    、第94條第3項分別定有明文。本件被告於上揭時地駕駛車
    牌號碼YGD-813號重型機車，行經設有行車管制號誌之交岔
    路口，本應注意前開規定，而依當時天候晴、柏油路面乾燥
    無缺陷、無障礙物、視距良好等情形，又無不能注意之情事
    ，竟疏未注意其行至該交岔路口時，該交岔路口之交通號誌
    已由黃燈轉為紅燈，亦未注意車前狀況，貿然通過該交岔路
    口，致與告訴人彭昱棋所騎乘JX5-469號重型機車發生碰撞
    ，使告訴人彭昱棋人車倒地，受有右側鈍挫傷之傷害，自應
    負過失責任。且被告明知其駕駛YGD-813號重型機車肇事已
    致告訴人彭昱棋人車倒地，依一般日常生活經驗判斷，應可
    預見告訴人彭昱棋受有一定之傷害，復未停留現場協助救護
    ，或報警處理、採取其他必要措施，即逕自駕車離去，足徵
    其亦有肇事逃逸之主觀犯意及客觀事實。本件事證明確，被
    告上揭過失傷害及肇事逃逸犯行均堪認定。
三、核被告所為，係犯刑法第284條第1項前段之過失傷害罪及同
    法第185條之4之肇事逃逸罪。被告曾因竊盜案件，經本院98
    年度豐簡字第49號判處有期徒刑三月確定，於98年7月19日
    執行完畢，有臺灣高等法院被告前案紀錄表在卷足憑，五年
    以內故意再犯本件有期徒刑以上之肇事逃逸罪，為累犯，此
    部分應依刑法第47條第1項規定加重其刑。又被告無駕駛執
    照駕駛YGD-813號重型機車，因而致告訴人彭昱棋受傷，依
    法應負刑事責任，其所犯過失傷害罪部分，應依道路交通管
    理處罰條例第86條第1項規定加重其刑。而所犯過失傷害及
    肇事逃逸二罪間，犯意各別，行為互殊，應予分論併科。爰
    審酌被告無駕駛執照駕駛重型機車，未遵守道路交通規則，
    因而肇事與騎乘重型機車之告訴人彭昱棋發生碰撞，致告訴
    人彭昱棋人車倒地，受有右側鈍挫傷之傷害，被告肇事後未
    停留現場施以救護，或報警處理、採取其他必要措施，即駕
    車逃逸，極易使損害擴大，非無惡意，事後雖坦承上情，但
    迄未與告訴人彭昱棋達成和解，賠償損害等一切情狀，各處
    以如主文所示之刑，並定其應執行之刑。
據上論斷，應依刑事訴訟法第273條之1第1項、第299條第1項前
段，刑法第185條之4、第284條第1項前段、第47條第1項、第51
條第5款，刑法施行法第1條之1第1項、第2項前段，道路交通管
理處罰條例第86條第1項，判決如主文。
本案經檢察官張容姍到庭執行職務。
中    華    民    國   100    年    10    月    24    日
                  刑事第六庭    法  官  鍾堯航
以上正本證明與原本無異。
如不服本判決應於收受判決後10日內向本院提出上訴書狀，並應
敘述具體理由；其未敘述上訴理由者，應於上訴期間屆滿後20日
內向本院補提理由書（均須按他造當事人之人數附繕本）「切勿
逕送上級法院」。
                                書記官  吳淑願
中    華    民    國   100    年    10    月    24    日
附錄論罪科刑法條全文
刑法第185條之4：
駕駛動力交通工具肇事，致人死傷而逃逸者，處六月以上五年以
下有期徒刑。
刑法第284條第1項
因過失傷害人者，處六月以下有期徒刑，拘役或五百元以下
罰金，致重傷者，處一年以下有期徒刑、拘役或五百元以下
罰金。